臺灣高等法院臺中分院刑事判決
111年度交上訴字第1073號
上  訴  人  
即  被  告  黃偉倫
上列上訴人因肇事逃逸罪案件，不服臺灣臺中地方法院111年度
交訴字第28號中華民國111年3月16日第一審判決（起訴案號：臺
灣臺中地方檢察署110年度偵字第26559號），提起上訴，本院判
決如下：
    主    文
上訴駁回。
    犯罪事實
一、黃偉倫於民國110年6月23日晚間飲用啤酒後，駕駛車牌號碼
    0000-00號自用小客車，沿臺中市沙鹿區自立路由南往北方
    向直行（無證據證明已達不能安全駕駛動力交通工具之程度
    ），於同日20時46分許，行經臺中市沙鹿區自立路與自強路
    之交岔路口時，本應注意轉彎車應讓直行車先行，而依當時
    之天候晴、夜間有照明、路面乾燥無缺陷、無障礙物、視距
    良好等客觀情形，並無不能注意之特別情事，竟疏未注意而
    貿然左轉，欲進入自強路而往西繼續行駛；適有何○○騎乘車
    牌號碼000-0000號普通重型機車，沿自立路由北往南方向直
    行至上開交岔路口，乍見黃偉倫突然左轉而閃避不及，二車
    因而發生碰撞，致何○○人車倒地，並受有左側踝部挫傷、腰
    脊椎韌帶扭傷及拉傷、下背和骨盆挫傷、右肩挫傷、左肘挫
    傷等傷害（黃偉倫所涉過失傷害部分，業據何○○於偵查中撤
    回告訴，另經檢察官為不起訴處分確定）。詎黃偉倫於發生
    交通事故後，已知悉何○○人車倒地而受有傷害，因慮及自己
    酒後駕車，恐遭前來處理之員警對其實施酒測，竟基於駕駛
    動力交通工具發生交通事故致人傷害而逃逸之犯罪故意，既
    未趨前查看何○○之傷勢或採取其他必要之救護措施，亦未立
    即通知並等候警察機關前來處理，隨即駕車駛離現場而逃逸
    ；其行駛相當距離後，因後方車輛駕駛人趨前攔阻並要求黃
    偉倫停車，黃偉倫僅於折返後短暫停留，在聽聞何○○業已先
    行報警之際，隨即再次駕車駛離該處。嗣經員警據報到場，
    依據何○○當場所錄下逃逸車輛之影像，並過濾鄰近路口監視
    器畫面，確認黃偉倫所駕上開自用小客車即為肇事車輛，乃
    通知黃偉倫前來接受詢問，始查獲上情。
二、案經何○○訴由臺中市政府警察局清水分局報告臺灣臺中地方
    檢察署檢察官偵查起訴。
    理    由
壹、證據能力取捨之意見：
一、按被告以外之人於審判外之陳述，雖不符刑事訴訟法第159
    條之1至第159條之4之規定，然經當事人於審判程序同意作
    為證據，法院審酌該言詞陳述作成時之情況，認為適當者，
    亦得為證據；當事人、代理人或辯護人於法院調查證據時，
    知有刑事訴訟法第159條第1項不得為證據之情形，而未於言
    詞辯論終結前聲明異議者，視為有前項之同意，刑事訴訟法
    第159條之5定有明文。而刑事訴訟法第159條之5立法意旨，
    在於確認當事人對於傳聞證據有處分權，得放棄反對詰問權
    ，同意或擬制同意傳聞證據可作為證據，屬於證據傳聞性之
    解除行為，如法院認為適當，不論該傳聞證據是否具備刑事
    訴訟法第159條之1至第159條之4所定情形，均容許作為證據
    ，不以未具備刑事訴訟法第159條之1至第159條之4所定情形
    為前提。此揆諸「若當事人於審判程序表明同意該等傳聞證
    據可作為證據，基於證據資料愈豐富，愈有助於真實發見之
    理念，此時，法院自可承認該傳聞證據之證據能力」立法意
    旨，係採擴大適用之立場。蓋不論是否第159條之1至第159
    條之4所定情形，抑當事人之同意，均係傳聞之例外，俱得
    為證據，僅因我國尚非採澈底之當事人進行主義，故而附加
    「適當性」之限制而已，可知其適用並不以「不符前四條之
    規定」為要件。惟如符合第159條之1第1項規定之要件而已
    得為證據者，不宜贅依第159條之5之規定認定有證據能力(
    最高法院104年度第3次刑事庭會議決議參照）。本案下列所
    引用被告以外之人於審判外陳述，並無符合刑事訴訟法第15
    9條之1第1項規定之情形，且公訴人、上訴人即被告黃偉倫
    （下稱被告）於本院依法調查上開證據之過程中，均已明瞭
    其內容而足以判斷有無刑事訴訟法第159條第1項不得為證據
    之情事，惟並未於言詞辯論終結前聲明異議，且被告更於本
    院審理時就證據能力部分表示沒有意見等語（詳參本院卷第
    49至50頁）。本院審酌上開陳述作成時之情況，並無違法取
    證之瑕疵，認以之作為證據為適當，揆諸上開規定，應具有
    證據能力。
二、復按刑事訴訟法第159條至第159條之5有關傳聞法則之規定
    ，乃對於被告以外之人於審判外之言詞或書面陳述所為之規
    範；至非供述證據之物證，或以科學、機械之方式，對於當
    時狀況所為忠實且正確之記錄，性質上並非供述證據，應無
    傳聞法則規定之適用，如該非供述證據非出於違法取得，並
    已依法踐行調查程序，即不能謂其無證據能力。本案下引之
    非供述證據，均與本案待證事實具有關聯性，公訴人、被告
    皆不爭執其證據能力，且無證據證明有何偽造、變造或公務
    員違法取得之情事，復經本院依法踐行調查證據程序，自得
    作為證據，而有證據能力。
貳、實體認定之依據：　　
一、前揭犯罪事實，業據被告於警詢、偵訊、原審及本院均坦承
    不諱（詳參偵字卷第25至30、107至109頁，原審卷第34、43
     頁，本院卷第52頁），核與證人即告訴人何○○於警詢所述
    被告駕車將其撞傷後逃逸等情相符（詳參偵字卷第31至35頁
    ），並有員警職務報告、臺中市政府警察局清水分局道路交
    通事故現場圖、道路交通事故調查報告表（一）、（二）、
    現場及車損照片、監視器影像擷取畫面、告訴人何○○提供之
    手機錄影畫面截圖、舉發違反道路交通管理事件通知單、告
    訴人何○○提出之光田醫療社團法人光田綜合醫院診斷證明書
    、公路監理電子閘門查詢結果附卷可稽（詳參偵字卷第37至
    39、43至47、51至77-1、87至89、113至115頁），足徵被告
    前揭自白應與實情相符，堪以採信。
二、按修正後刑法第185條之4第1項前段駕駛動力交通工具發生
    交通事故致人傷害而逃逸罪之成立，在客觀上須行為人有駕
    駛動力交通工具發生交通事故，且致人傷害而逃逸之行為，
    在主觀上則須行為人對致人傷害之事實有所認識，並進而決
    意擅自逃離肇事現場，為其要件。告訴人何○○與被告所駕自
    用小客車發生碰撞後，係受有左側踝部挫傷、腰脊椎韌帶扭
    傷及拉傷、下背和骨盆挫傷、右肩挫傷、左肘挫傷等傷害，
    業據上述光田醫療社團法人光田綜合醫院診斷證明書記載明
    確，依其所受傷勢觀察，仍有及時救護以接受專業醫護人員
    診療之迫切需求。且衡諸一般常見之機車受撞意外，由於機
    車在遭受其他車輛碰撞時常因重心不穩而倒地，且機車外部
    並無任何防護設備，足使機車駕駛人於受撞或倒地時，完全
    隔絕身體或四肢與其他人、車或地面之碰觸、摩擦，除非另
    有特殊情況，否則機車駕駛人通常難以完全避免受有身體或
    四肢之擦挫傷等傷害，被告對此日常生活之經驗法則應無欠
    缺認識之理。是以被告縱使於兩車發生碰撞之初，並未立即
    下車察看告訴人何○○之傷況，惟根據告訴人何○○當場人車倒
    地之客觀事實，被告當已知悉告訴人何○○因上開交通事故致
    身體受有傷害。尤其被告於本件案發後相隔數分鐘曾折返現
    場，並要求告訴人何○○不要報警，想私下解決，但因告訴人
    何○○表明已經報警，被告即返回座車駛離現場而逃逸，此經
    證人即告訴人何○○於警詢時證述甚詳（詳參偵字卷第32頁）
    ，而被告亦於警詢及偵訊時坦言有看到對方身體受傷（詳參
    偵字卷第28、108頁），堪認被告對於告訴人何○○因車禍倒
    地而亟待救援乙情，尚非全然不知。而被告迭於原審及本院
    均供稱：因為當時是喝完啤酒駕車，擔心酒駕被發現，才會
    急著逃離現場等語（詳參原審卷第43頁，本院卷第53頁），
    業已表明其逃逸動機及不欲警察到場了解事件始末之主觀意
    思，而非誤認告訴人何○○並無救援必要始行離去。
三、又按刑法第185 條之4 所規定「逃逸」之構成要件要素，並
    無逃逸既遂或未遂之別，亦與其逃逸後是否又返回現場，返
    回時被害人已否報警無涉。是以肇事逃逸罪之重點，在於「
    逃逸」的禁止，若未等待警方人員到場處理，或無獲得他方
    人員同意，或不留下日後供聯繫資料，即逕自離開現場（含
    離去後折返，卻沒表明肇事者身分），均屬逃逸行為（最高
    法院107年度台上字第599號刑事判決參照）。被告雖曾因後
    方車輛駕駛人之攔阻，而折返車禍現場並試圖與告訴人何○○
    私下和解，卻在聽聞告訴人何○○業已報警後隨即駕車離去，
    並未留下任何聯絡資訊以供追查其身分，更無採取任何救援
    措施，則被告上開離去後折返現場之行為舉措，仍無助於釐
    清肇事責任歸屬及救助傷患以降低死傷，足徵其確有駕駛動
    力交通工具發生交通事故致人傷害而逃逸之主觀認識與客觀
    事實，殆無疑義。
四、另按汽車行駛至交岔路口，轉彎車應讓直行車先行，道路交
    通安全規則第102條第1項第7款定有明文。被告駕駛自用小
    客車外出，本應遵循前揭規定，於上開交岔路口左轉彎時，
    注意禮讓對向駛來之直行車輛先行，且依當時天候、路況、
    視距等客觀情形，又無不能注意之特別情事，竟疏未注意而
    貿然駕車左轉，致其所駕駛之自用小客車與告訴人何○○騎乘
    之機車發生擦撞，告訴人何○○並因而受有上述傷害，被告則
    於知悉發生交通事故後駕車離去，其駕車行為顯有過失，亦
    屬明灼。
五、綜上所陳，本案事證已臻明確，被告駕駛動力交通工具發生
    交通事故致人傷害而逃逸之犯行已堪認定，應予依法論科。
參、論罪科刑：　
一、查被告黃偉倫因上開駕駛過失行為，致告訴人何○○倒地受傷
    ，竟違反在場救護義務而駕車逕自駛離逃逸，核其所為，係
    犯刑法第185條之4第1項前段之駕駛動力交通工具發生交通
    事故致人傷害而逃逸罪。
二、而被告駕駛自用小客車確有前述過失情節，業經本院論述甚
    詳，自無刑法第185條之4第2項減免其刑規定之適用。
肆、維持原判決之理由：
一、原審審理結果，認為被告駕駛動力交通工具發生交通事故致
    人傷害而逃逸犯行事證明確，因而適用刑法第185條之4第1
    項前段（原判決贅載刑法施行法第1條之1第1項、第2項前段
    ）等規定，並以行為人之責任為基礎，審酌被告於酒後（無
    證據顯示已達不能安全駕駛之狀態）仍駕駛自用小客車上路
    ，疏未注意轉彎車讓直行車先行，貿然左轉，致告訴人何○○
    閃避不及發生碰撞，竟為逃避酒駕刑責逕自離開現場，未對
    告訴人何○○採取必要之救護措施，所為應予非難；且考量被
    告已有數次酒後駕車及2次肇事逃逸遭科刑並執行完畢紀錄
    ，素行不佳，本件雖已與告訴人何○○達成和解並賠償完畢，
    惟若予輕縱，不啻令被告認為只要肇事逃逸後與車禍傷者和
    解並賠償即能獲得寬典，恐助長被告將來再次為逃避酒駕刑
    責而於肇事後逃離現場之行為，對公眾致生重大危害；兼衡
    其自承國中畢業之智識程度、未婚無子女、從事隔間工作、
    平均月收入新臺幣（下同）4至5萬元之家庭生活狀況，及其
    犯後坦承犯行等一切情狀，量處有期徒刑8月，並就不予諭
    知被告緩刑之理由，說明如下：
（一）被告肇事後，未停車查看被害人受傷狀況，亦未對告訴人
      何○○施以救護或報警處理、停留現場，反逕行駕車逃逸，
      經後方駕駛勸阻後短暫返回察看，得悉告訴人何○○已報警
      處理後，因恐遭查獲酒後駕車犯行而再度離開現場等情，
      業經被告自承在卷，顯見其漠視參與公眾交通之人車之生
      命、身體、財產之公共安全維護，而欠缺法規範意識；參
      以被告前因酒後駕駛自用小客車肇事致被害人重傷後逃逸
      ，經國防部中部地方軍事檢察署軍事檢察官以91年中偵字
      第405號提起公訴後，由國防部中部地方軍事法院以92年
      台判字第21號判處有期徒刑8月，緩刑2年確定；又因酒後
      駕駛自用小客車肇事致被害人受有右脛骨與腓骨幹之開放
      性骨折、左股骨幹閉鎖性骨折、創傷性休克等傷害後逃逸
      ，經原審法院以101年度交訴字第160號判決判處有期徒刑
      6月，緩刑2年；嗣於緩刑期內再犯酒後駕車之公共危險案
      件，經原審法院以102年度撤緩字第62號裁定撤銷緩刑，
      又被告前已有多次酒後駕車紀錄，駕照亦因酒駕遭吊扣，
      有上開起訴書及判決書、裁定影本及被告違規紀錄附卷可
      稽。
（二）則被告前已有2次肇事逃逸獲緩刑寬典之紀錄，仍不知悔
      改，本件於酒後駕車肇事後，為規避酒駕刑責，竟置受傷
      之告訴人何○○不顧而逃離現場，益顯被告藐視交通法令、
      忽視其他用路人生命、身體安全之惡性，一再挑戰法律，
      存有投機僥倖心理，難期被告經本案偵查、審理程序及刑
      之宣告即可策勵自新，而無再犯之虞；又被告雖於偵查中
      與告訴人何○○達成和解，有和解書影本1紙在卷足憑，惟
      審酌被告前已有不能安全駕駛致公共危險及妨害公務等前
      科紀錄，有被告之臺灣高等法院被告前案紀錄表附卷可按
      ，於衡量是否給予被告緩刑宣告時，自不能僅以上開達成
      和解情事為斷；經原審審酌上情後，認被告並無暫不執行
      刑罰為適當之情事，自不宜宣告緩刑。
二、經核原審業已詳予說明認定被告犯罪所憑證據及論述理由，
    所為認事用法均無違誤，量刑亦屬妥適。
三、被告上訴理由略以：被告一定會改掉喝酒的習慣，重新做人
    ，且被告之父母身體有病，尚待奉養，被告不能不工作賺錢
    ，又被告身體有隨時會發作的隱疾，請給予被告改過之機會
    等語。
四、惟查：
（一）按刑之量定，係法院就繫屬個案犯罪之整體評價，為事實
      審法院得依職權自由裁量之事項，故量刑判斷當否之準據
      ，應就判決之整體觀察為綜合考量，不可摭拾其中片段，
      遽予評斷。苟其量刑已以行為人之責任為基礎，並斟酌刑
      法第57條各款所列情狀，在法定刑度內，酌量科刑，無顯
      然失當或違反公平、比例原則及罪刑相當原則者，亦無偏
      執一端，致明顯失出失入情形，即不得任意指為違法或不
      當（最高法院110年度台上字第4370號刑事判決參照）。
      原判決就被告所犯駕駛動力交通工具發生交通事故致人傷
      害而逃逸罪，已具體審酌關於刑法第57條科刑等一切情狀
      ，在罪責原則下適正行使其量刑之裁量權，客觀上並未逾
      越法定刑度，亦與罪刑相當原則、比例原則無悖，難認有
      逾越法律所規定之範圍，或濫用其裁量權限之違法情形。
      被告上訴理由所稱日後不再飲酒、自己及家庭成員均有病
      在身等情，尚屬空泛且乏實據，又未能提出更有利於己之
      量刑事由，已有可議，難認足取。　　
（二）再依被告於本案之犯罪情狀觀察，其係擔心自己酒後駕車
      之違規行為曝光，故於得知告訴人何○○已經報警後，趁員
      警到場前急於離開現場，且未留下任何聯絡方式，業經被
      告於本院自承明確（詳參本院卷第52至53頁），顯見被告
      係藉由上述逃逸行為，規避其可能面臨酒後駕車之行政或
      刑事處罰，犯罪動機殊值可議。而被告在兩車發生碰撞之
      際，既已得悉交通事故之發生，猶執意駕車駛離而無視於
      告訴人何○○人車倒地受傷之客觀事實，其後雖曾一度折返
      並短暫停留現場，然其並非出於主動積極處理之心態，而
      係因後方車輛駕駛人之追及攔阻，在被動、不得已之狀態
      下，重返事發地點略事探查，其目的無非在於息事寧人，
      避免為警察發現自己前述不法行為，而非有何救援傷者、
      避免死傷、釐清肇事責任之主觀意思。此觀被告於重返現
      場後，所關注者僅係告訴人何○○是否願意私下和解，且在
      聽聞告訴人何○○業已報警後隨即離去，即可明瞭。是以被
      告上開短暫折返現場之行為，既無礙於駕駛動力交通工具
      發生交通事故致人傷害而逃逸犯罪之成立，亦不足為寬減
      其刑之正當事由，自不能據此而謂原判決所為量刑結論有
      何失當。
（三）又按法院是否宣告緩刑，有其自由裁量之職權，而基於尊
      重法院裁量之專屬性，對其裁量宜採取較低之審查密度，
      祇須行為人符合刑法第74條第1項所定之條件，法院即得
      宣告緩刑，與行為人犯罪情節是否重大，是否坦認犯行並
      賠償損失，並無絕對必然之關聯性；倘事實審法院未有逾
      越法律所規定之範圍，或恣意濫用其權限，即不得任意指
      摘為違法（最高法院102年度台上字第4161號刑事判決參
      照）。被告先前已有2次駕駛動力交通工具肇事致人傷害
      而逃逸之犯罪紀錄（其中1次為致人重傷），並均受緩刑
      宣告而暫緩刑之執行（其中1案嗣遭撤銷緩刑），已非初
      犯，卻僅因冀圖掩飾酒後駕車行為，而不惜重蹈覆轍而再
      犯相同之逃逸罪行，僥倖心態至屬可議。則被告於本案縱
      已與告訴人何○○達成和解並賠償4萬元，有和解書在卷可
      憑（詳參偵字卷第111頁），此一犯後態度業經原判決詳
      予斟酌，而為本案量刑之依憑，然其無視於先前司法機關
      給予緩刑機會之寬容處遇，猶屢屢再犯而不思悛悔，究不
      能僅因被告支付有限之賠償金額，即可心存免於入監服刑
      或獲判輕刑之不合理期待。是以原判決並未因此而諭知被
      告緩刑，亦屬妥適，應予維持。
（四）從而，被告仍執前詞指摘原審認事用法有所違誤且量刑不
      當，並據以提起本件上訴，為無理由，其上訴應予駁回。
據上論結，應依刑事訴訟法第368條，判決如主文。
本案經檢察官潘曉琪提起公訴，檢察官林綉惠到庭執行職務。
中　　華　　民　　國　　111 　年　　6 　　月　　7 　　日
          刑事第十二庭    審判長法　官  張  國  忠 
　　　　　                      法　官  陳      葳
　　　　　　　      　　　　　  法　官  高  文  崇
以上正本證明與原本無異。
如不服本判決應於收受送達後20日內向本院提出上訴書狀，其未
敘述上訴之理由者，並應於提起上訴後20日內向本院補提理由書
（均須按他造當事人之人數附繕本）「切勿逕送上級法院」。因
疫情而遲誤不變期間，得向法院聲請回復原狀。  

　　　　　　　　　　       　　 書記官  施  耀  婷

中　　華　　民　　國　　111 　年　　6 　　月　　7 　　日